【裁判字號】    98,台上,5767
【裁判日期】    981008
【裁判案由】    違反毒品危害防制條例
【裁判全文】
最高法院刑事判決            九十八年度台上字第五七六七號
上  訴  人  甲○○
選任辯護人  鄧雲奎律師
上  訴  人  乙○○
            丙○○
上列上訴人等因違反毒品危害防制條例案件，不服台灣高等法院
台中分院中華民國九十八年五月二十七日第二審判決（九十八年
度上訴字第七八二號，起訴案號：台灣彰化地方法院檢察署九十
七年度少連偵字第六九號），提起上訴，本院判決如下：
    主  文
原判決關於甲○○犯如其附表一、附表二編號七、乙○○犯如其
附表一、附表三編號三所示及丙○○部分均撤銷，發回台灣高等
法院台中分院。
其他上訴駁回。
    理  由
壹、撤銷部分：
本件原判決撤銷第一審關於販賣第二、三級毒品部分之科刑判決
，改判論處上訴人甲○○犯如其附表一、附表二編號七；上訴人
乙○○如其附表一、附表三編號三；上訴人丙○○犯如其附表四
（原判決誤載為附表三，應予更正）所示各罪刑（甲○○為累犯
），固均非無見。
惟查：(一)、原判決謂證人曹振龍（關於購買第三級毒品部分）之
警詢證言，固屬被告以外之人於審判外之陳述，但當事人於原審
調查證據時，並未聲明異議，依刑事訴訟法第一百五十九條之五
第二項規定，視為有同條第一項之同意，審酌上開警詢筆錄作成
時之情況，並無證明力過低或違法取得之情形，且屬證明犯罪事
實所必要，以之為證據，應屬適當，依上開規定，有證據能力，
自得作為證據（見原判決第五頁）。然原審於審判期日，提示曹
振龍之證言並告以要旨，乙○○表示有意見，而甲○○則未回答
。至彼等之辯護人則皆表示曹振龍之警詢筆錄無證據能力（見原
審卷第一五二頁正背面）。並無未聲明異議之情形，原判決引用
之證據，與卷內資料不符，有證據上理由矛盾之違法。(二)、原判
決附表一所示販賣毒品之種類、數量及價格欄既載甲○○、乙○
○共同販賣「MDMA」五顆，新台幣一千五百元，乃竟又謂係由曹
振龍先與乙○○電話聯繫後，再由甲○○交付「愷他命」及收取
價金（見原判決第二十四頁），就販賣之毒品與交付之毒品，認
定不一致，不無矛盾。(三)、原判決事實及理由均認定乙○○對原
判決附表一所示販賣MDMA行為，於偵查及審判中均自白犯罪（見
原判決第五、十四頁）。然於指駁其上訴無理由時，卻又謂其否
認販賣MDMA（見原判決第十六頁），尚有可議。究竟其於審判中
是否自白犯罪，仍有調查審認之必要。(四)、原判決事實既認定丙
○○利用其所有為0000000000號行動電話，供欲購買
毒品者撥打聯繫用（見原判決第二頁），乃於其附表四所載丙○
○各次犯罪罪刑欄，竟均未諭知沒收，而將與其犯罪無關之00
00000000號行動電話一具（含ＳＩＭ卡）諭知沒收，顯
非適法。以上或係上訴意旨所指摘，或為本院得依職權調查之事
項，應認原判決關於主文第一項所載部分有撤銷發回之原因。
貳、駁回部分：
一、甲○○部分：
按刑事訴訟法第三百七十七條規定，上訴於第三審法院，非以判
決違背法令為理由，不得為之。是提起第三審上訴，應以原判決
違背法令為理由，係屬法定要件。如果上訴理由書狀並未依據卷
內訴訟資料，具體指摘原判決不適用何種法則或如何適用不當，
或所指摘原判決違法情事，顯與法律規定得為第三審上訴理由之
違法情形，不相適合時，均應認其上訴為違背法律上之程式，予
以駁回。甲○○上訴意旨略稱：(一)、原判決理由四之(四)部分，先
認定甲○○販賣愷他命，後又謂其確有意圖營利而販賣海洛因之
犯意，顯有理由矛盾之違法。(二)、毒品危害防制條例第十七條第
二項雖已增訂公布，但尚未施行，原判決適用該項規定，以甲○
○於偵查及審判中均自白，而減輕其刑，有判決不適用法則之違
法云云。惟查原判決撤銷第一審關於其附表二部分之科刑判決，
改判論處甲○○犯如原判決附表二編號一至六、八至十所示各罪
刑（除編號四外，其餘為累犯），已詳敘認定犯罪事實之依據及
憑以認定之理由。而刑事被告之上訴，以受有不利益之判決，為
求自己利益起見請求救濟者，方得為之，無許其為自己之不利益
而上訴之理。原判決適用增訂毒品危害防制條例第十七條第二項
規定，以甲○○於偵查及審判中自白，予以減輕其刑，係對其有
利，其上訴指摘原判決適用該項規定為違法，係為自己之不利益
而上訴，依上開說明，自非第三審上訴之適法理由。又原判決理
由四之(四)部分，係在說明甲○○販賣第三級毒品愷他命有營利之
意圖（見原判決第十二頁），其最後結論記載甲○○確有意圖營
利而販賣「海洛因」之犯意，該「海洛因」三字顯係「愷他命」
三字之誤寫，因不影響判決本旨，自應予以更正，亦難執為第三
審上訴之適法理由。上訴意旨置原判決之論敘於不顧，徒為事實
上之爭辯，並對原審採證認事之職權行使及於判決無影響事項，
任意指摘，難謂已符合首揭法定上訴要件，其此部分上訴違背法
律上之程式，應予駁回。
二、乙○○部分：
查第三審上訴書狀，應敘述上訴之理由，其未敘述者，得於提起
上訴後十日內補提理由書狀於原審法院，已逾上述期間，而於第
三審法院未判決前仍未提出上訴理由書狀者，第三審法院應以判
決駁回之，刑事訴訟法第三百八十二條第一項、第三百九十五條
後段規定甚明。乙○○犯如原判決附表三編號一、二、四所示各
罪部分，不服原審判決，於民國九十八年六月九日提起上訴，並
未敘述理由，迄今逾期已久，於本院未判決前仍未提出，依上開
規定，其上訴自非合法，應予駁回。
據上論結，應依刑事訴訟法第三百九十五條、第三百九十七條、
第四百零一條，判決如主文。
中    華    民    國  九十八  年    十    月    八    日
                      最高法院刑事第二庭
                          審判長法官  莊  登  照
                                法官  陳  世  淙
                                法官  徐  昌  錦
                                法官  許  錦  印
                                法官  蘇  振  堂
      本件正本證明與原本無異
                                      書  記  官
中    華    民    國  九十八  年    十    月   十三   日
                                                      K


司法院資訊處製作；財團法人民間司法改革基金會備份。
